【裁判字號】    95,上易,258
【裁判日期】    950706
【裁判案由】    竊盜
【裁判全文】
臺灣高等法院高雄分院刑事判決         95年度上易字第258號
上  訴  人  臺灣屏東地方法院檢察署檢察官
被      告  壬○○
指定辯護人  李靜怡  律師
上列上訴人因被告竊盜案件，不服臺灣屏東地方法院94年度易字
第646 號中華民國95年3 月22日第一審判決（聲請簡易判決處刑
案號：臺灣屏東地方法院檢察署94年度偵字第4797號，併案案號
：95年度偵字第1559號），提起上訴（併案案號：95年度偵字第
2464號、第2290號），本院判決如下：
    主  文
原判決撤銷。
壬○○連續意圖為自己不法之所有，攜帶兇器，以強暴至使不能
抗拒，而取他人之物，累犯，處有期徒刑拾貳年。扣案之Ｔ型扳
手貳支、西瓜刀壹把均沒收。
    事  實
一、壬○○曾於民國89年間，因竊盜案件，經原審判處有期徒刑
    1 年及於刑之執行前，令入勞動場所強制工作3 年確定（89
    年易字第25號）。其自89年6 月29日進入臺東泰源技能訓練
    所執行強制工作，至92年7 月25日再送往監獄執行上開徒刑
    ，迄93年7 月3 日縮短刑期執行完畢出監。惟竟不知悔改，
    基於為自己不法所有之竊盜之概括犯意，於附表一編號1 、
    2 、4 所示時、地，持其所有客觀上可作為兇器使用之Ｔ型
    扳手，趁人不知之際，連續以Ｔ型扳手破壞機車鎖頭之方式
    ，竊取附表一編號1 、2 、4 所示之財物；復於附表一編號
    3 所示時間，攜帶Ｔ型扳手前往附表一編號3 所示地點，竊
    取丑○○之機車，因見機車鑰匙未拔下，乃以插在機車上之
    鑰匙啟動機車之方式，竊取附表一編號3 所示之機車；又連
    續攜帶西瓜刀，於附表一編號5 所示時地，趁店員丙○○在
    倉庫點貨，無人發現之際，竊取如附表一編號5 之財物。復
    於竊得附表一編號2 、4 之車牌號碼MVO-516 號、JJQ-745
    號機車後，認可做為強盜他人財物之交通工具，乃基於為自
    己不法所有之強盜之概括犯意，連續於附表二所示時地，持
    其所有客觀上可作為兇器使用之西瓜刀1 把，以附表二所示
    之強暴或脅迫方法，至使附表二所示之被害人因此不能抗拒
    ，而強盜渠等持有或所有之財物。嗣於(一)94年9 月26日3 時
    30分許，壬○○騎乘其於94年6 月24日竊得之車號ONJ-429
    號贓車，行經屏東縣屏東市○○路44號前時，因形跡可疑，
    逃避警方盤查，為警追逐後在屏東縣屏東市○○路5 號前攔
    獲，並扣得其所有供犯罪所用之Ｔ型扳手1 支。(二)94年9 月
    27日14時許，在屏東縣萬丹鄉○○村○○路全日超商前為警
    查獲。(三)95年3 月1 日11時許，在屏東縣萬丹鄉○○村○○
    路136 號前為警緝獲，並扣得其所有供犯所用之Ｔ型扳手1
    支、西瓜刀1 把、及非供犯罪所用或預備之水果刀1 支、螺
    絲起子2 支、非其所有之安全帽1 頂、口罩1 個。
二、案經屏東縣政府警察局屏東分局報告臺灣屏東地方法院檢察
    署檢察官聲請簡易判決處刑及併案審理。
    理  由
壹、程序部分：
    被告壬○○對於附表一、二所示被害人辛○○○、己○○、
    丑○○、乙○○、丙○○、庚○○、甲○○、戊○○、寅○○、子○○、癸○○、丁○○等人於警訊中所為之陳述，於
    言詞辯論終結前，均不爭執其證據能力，依刑事訴訟法第
    159 條之5 第2 項規定有證據能力。
貳、實體部分：
一、上揭事實業據被告壬○○於警偵訊、原審及本院調查、審理
    程序中均供認不諱（見屏警分刑字第0940003961號警卷【以
    下稱警一卷】第6 至8 頁、屏警分刑字第0950000370號警卷
    【以下稱警二卷】第3 頁、屏警分刑字第0940003974號警卷
    【以下稱警三卷】第1 頁反面、第2 頁反面、屏警分刑字第
    0950000505號警卷【以下稱警四卷】第3 頁反面、第4 頁、
    94年度偵字第4797號卷第5 頁、95年度偵字第1559號卷第5
    、6 頁、95年度偵緝字第95號卷第16、17、35、36、43頁、
    原審卷第55頁反面至56頁、第81頁、第84頁反面、本院卷第
    45、63頁），核與附表一、二所示被害人辛○○○、己○○
    、丑○○、乙○○、丙○○、庚○○、甲○○、戊○○、寅
    ○○、子○○、癸○○、丁○○等人於警訊中陳述之失竊、
    強盜情節相符（見警一卷第9 至14頁、警二卷第4 、5 頁、
    警三卷第6 至16頁、警四第18至22頁、原審卷第79-14 、79
    -15 頁），且有贓物認領保管單6 紙（見警一卷第41至43頁
    、警二卷第15頁、原審卷第79-11 頁）、高雄縣政府車輛失
    竊證明單1 張（警卷第37頁）、屏東縣警察局車輛尋獲通報
    單2 張（見警一卷第38、39頁）、照片（見警三卷第24至36
    頁、警四卷第42至46頁）附卷供憑，並有Ｔ型扳手2 支、西
    瓜刀1 把扣案可佐。是被告自白與事實相符，自得作為認定
    犯罪事實所憑之證據。綜上所述，本件事證明確，被告犯行
    均堪以認定。
二、查扣案之Ｔ型扳手2 支、西瓜刀1 把均係金屬製品，Ｔ型扳
    手質地堅硬，西瓜刀鋒利，均足以對人之生命、身體安全構
    成威脅，在客觀上具有危險性，屬刑法第321 條第1 項第3
    款所稱兇器。按強盜罪係以強暴、脅迫或他法，使人不能抗
    拒而取其財物或使其交付為構成要件，恐嚇罪係以威嚇手段
    ，使人畏懼而交付所有物，其交付與否，被害人尚有意思之
    自由者，為構成要件，故以脅迫行為使人交付所有物，有時
    雖近似恐嚇，若被害人已喪失意思自由時，即已達於強盜之
    程度；又強盜罪之強暴、脅迫，祇須抑壓被害人之抗拒或使
    被害人身體上、精神上，處於不能抗拒之狀態為已足，其暴
    力縱未與被害人身體接觸，仍不能不謂有強暴、脅迫行為，
    最高法院21年上字第1115號及22年上字第317 號分別著有判
    例可資參照。準此，刑法強盜罪認定被害人是否已達「至使
    不能抗拒」之標準，應以被告行為時之強弱程度，綜合當時
    之具體事實，依客觀常態情狀以決之，亦即視該手段施用於
    相類似情狀下，是否足使一般人處於不能抗拒之壓制程度而
    定。經查：本件被告為附表二強盜行為時，係選擇於深夜或
    清晨顧客最少的時刻前往，且由其手持客觀上具有危險性，
    足以對人之生命、身體、安全構成威脅，刀刃長30.5公分、
    刀柄長11公分之鋒利西瓜刀，以附表二所示之犯罪手法強暴
    、脅迫被害人，此業據被告供陳在卷，並經本院勘驗西瓜刀
    ，製有勘驗筆錄附卷可憑（見本院卷第75頁），依此以觀，
    是時個別被害人與被告間之實力對抗狀態已然懸殊至極；且
    被告一進店內或加油站內就持刀指向被害人甚或將西瓜刀抵
    住附表二編號6 之被害人甲○○之脖子，以防店員輕舉妄動
    ，此等舉動已足使一般人處於精神上、心理上不可抗拒之狀
    態，堪認附表二之被害人寅○○等於案發時確已身處於無從
    逃逸之客觀情狀。是以衡諸常情，縱令被告並未以上揭刀器
    直接壓制被害人之身體部位，尚有部分被害人逃出店外，然
    其所為於客觀上已足以壓制被害人之自由意志，致被害人處
    於不能抗拒之狀態，僅得任憑被告任意搜取櫃臺及收銀機內
    之財物，故被告所為已致附表二被害人寅○○等人不能抗拒
    ，至堪認定。是核被告攜帶Ｔ型扳手竊取附表一所示被害人
    之財物，係犯刑法第321 條第1 項第3 款之攜帶兇器竊盜罪
    ，被告持西瓜刀強盜附表二編號1 至3 、5 至7 號財物之犯
    行，核係犯同法第330 條第1 項之攜帶兇器強盜罪、被告持
    西瓜刀強盜附表二編號4 財物之犯行，核係犯同法第330 條
    第2 項、第1 項之攜帶兇器強盜未遂罪。被告以一行為脅迫
    附表二編號7 之負責人戊○○及不詳姓名之店員2 人，為想
    像競合犯，應依刑法第55條規定從一重處斷。查被告行為後
    ，刑法第56條連續犯之規定，業於94年1 月7 日修正公布刪
    除，並於95年7 月1 日施行，則被告之犯行，因行為後新法
    業已刪除連續犯之規定，此刪除雖非犯罪構成要件之變更，
    但顯已影響行為人刑罰之法律效果，自屬法律有變更，依新
    法第2 條第1 項規定，比較新、舊法結果，仍應適用較有利
    於被告之行為時法律即舊法論以連續犯（最高法院95年第8
    次刑事庭會議決議參照）。故被告先後數次竊盜、強盜（含
    未遂）之犯行，均時間緊接，所犯罪名相同，顯係分別出於
    概括犯意反覆為之，均為連續犯，應依刑法第56條之規定，
    分別論以情節較重之附表一編號5 攜帶兇器竊盜罪、附表二
    編號6 之攜帶兇器強盜罪，並加重其刑。次查被告行為後，
    修正後之刑法刪除第55條關於牽連犯之規定。本件被告所犯
    連續攜帶兇器竊盜罪，與連續攜帶兇器強盜罪間，具有方法
    目的之牽連犯之關係，依修正前即行為時之規定，應從一重
    之連續攜帶兇器強盜罪處斷；依修正後之刑法既已刪除牽連
    犯之規定，則所犯上述各罪應依數罪併罰之規定分論併罰。
    比較新舊法之規定，修正後之規定並非較有利於被告，依刑
    法第2 條第1 項之規定，應適用行為時之法律，即適用修正
    前刑法第55條牽連犯之規定，從一重之連續攜帶兇器強盜罪
    處斷。檢察官雖未就附表一編號4 、5 、附表二之犯行聲請
    簡易判決處刑，惟此部分與前揭經檢察官聲請簡易判決處刑
    部分有連續犯、牽連犯之裁判上一罪之關係，本院自得一併
    加以裁判。又被告前有如事實欄所示之科刑及執行情形，有
    台灣高等法院被告前案紀錄表附卷足憑（見本院卷第14頁、
    第15頁反面），茲於5 年以內，再犯本件有期徒刑之罪，不
    論依修正前之刑法第47條，或修正後之刑法第47條第1 項之
    規定，均構成累犯，對被告而言並無有利或不利之情形，自
    不生新舊法比較之問題，應逕依修正前之刑法第47條論以累
    犯，並加重其刑，且依法遞加之。
三、原審據以論處被告罪刑，固非無見；惟查：附表一編號5 、
    附表二之犯行，與原審判決有罪部分有連續犯、牽連犯之裁
    判上一罪關係，原審未及審酌，自有未合。檢察官執此提起
    上訴，為有理由，自應由本院將原判決撤銷改判。審酌被告
    曾有多次竊盜及違反毒品危害防制條例之犯罪前科，素行不
    端，且一再持刀強盜他人財物，手段堪認凶狠，雖被害人之
    財物損失非鉅，然心理所受之創傷難以平復，惟被告犯後坦
    承犯行，並未傷及人之身體，及其犯罪之動機、目的、手段
    ，犯罪所得利益等一切情狀, 量處如主文第2 項所示之刑，
    以資懲儆。扣案Ｔ型扳手2 支、西瓜刀1 把均屬被告所有，
    且為供被告犯罪所用之物，已據被告供明（見本院卷第75頁
    ），爰依刑法第38條第1 項第2 款規定宣告沒收。又被告於
    本院審理時雖供稱伊有使用扣案之螺絲起子竊取機車，惟被
    告前於警偵訊、原審調查、審理時均供稱係利用Ｔ型扳手竊
    取機車，從未提及有利用螺絲起子竊取機車，從而本院尚難
    僅憑被告於本院中唯一一次的陳述，逕認螺絲起子為其竊盜
    時所利用之犯罪工具而予宣告沒收。至於其他扣案之口罩1
    副、半罩式安全帽1 頂，則係被告竊取機車時所得之財物，
    並非被告所有，而水果刀1 支雖係被告所有，然與本件犯罪
    無關，此亦據被告供陳在卷（見本院卷第75、76頁），爰不
    另為沒收之諭知。
據上論結，應依刑事訴訟法第369 條第1 項前段、第364 條、第
299 條第1 項前段，刑法第2 條第1 項前段、修正前刑法第56條
、刑法第321 條第1 項第3 款、第330 條第1 項、修正前刑法第
55條、第47條、修正前刑法第38條第1 項第2 款，判決如主文。
本案經檢察官林應華到庭執行職務。
中    華    民    國    95    年    7     月    6     日
                  刑事第八庭    審判長法  官  李炫德
                                      法  官  蔡國卿
                                      法  官  李淑惠
以上正本證明與原本無異。
如不服本判決應於收受本判決後10日內向本院提出上訴書狀，其
未敘述上訴理由者，並得於提起上訴後10日內向本院補提理由書
狀（均須按他造當事人之人數附繕本）「切勿逕送上級法院」。
中    華    民    國    95    年    7     月    6     日
                                      書記官  盧雅婷
附錄本件判決論罪科刑法條：
刑法第321條第1項第3款
犯竊盜罪而有左列情形之一者，處6 月以上、5 年以下有期徒刑
：
三  攜帶兇器而犯之者。
刑法第330條
犯強盜罪而有第 321 條第 1 項各款情形之一者，處 7 年以上有
期徒刑。
前項之未遂犯罰之。
附表一：
┌─┬─────┬───────┬─────┬─────┐
│編│竊盜時間  │竊盜地點      │被害人    │竊取財物  │
│號│          │              │          │          │
├─┼─────┼───────┼─────┼─────┤
│1 │94年6 月24│高雄縣鳳山市中│辛○○○  │車牌號碼ON│
│  │日6時許   │山西路229 巷巷│          │J-429 號重│
│  │          │口            │          │機車（價值│
│  │          │              │          │約1 萬元）│
├─┼─────┼───────┼─────┼─────┤
│2 │94年9 月11│屏東縣屏東市棒│己○○    │車牌號碼MV│
│  │日8 時30分│球路180 巷2 之│          │O-516 號重│
│  │許        │1 號前        │          │機車（價值│
│  │          │              │          │約2 萬元）│
├─┼─────┼───────┼─────┼─────┤
│3 │94年9 月19│高雄縣林園鄉北│丑○○    │車牌號碼OG│
│  │日20時許  │汕村堤防路堤防│          │E-961 號重│
│  │          │上            │          │機車（價值│
│  │          │              │          │約1 萬元）│
├─┼─────┼───────┼─────┼─────┤
│4 │95年2 月18│屏東縣屏東市復│乙○○    │車牌號碼JJ│
│  │日3 時許  │興路368 號前  │          │Q-745 號重│
│  │          │              │          │機車（價值│
│  │          │              │          │約5 千元）│
├─┼─────┼───────┼─────┼─────┤
│5 │95年3 月1 │高雄縣鳳山市鳳│店員丙○○│櫃檯抽屜內│
│  │日0 時18分│南一路25號「  │          │現金5千元 │
│  │許        │7-11」超商內  │          │          │
└─┴─────┴───────┴─────┴─────┘
附表二：
┌─┬───┬─────┬───┬───────────┐
│編│強盜  │強盜地點  │被害人│強盜手段              │
│號│時間  │          │      │                      │
├─┼───┼─────┼───┼───────────┤
│1 │94年9 │屏東縣潮州│店員羅│騎乘車牌號碼MVO-516 號│
│  │月8 日│鎮○○路90│雅蓮  │重機車，前往左列超商後│
│  │5時許 │號「台灣巨│      │，持西瓜刀入內，以西瓜│
│  │      │蛋」超商內│      │刀指向店員寅○○，喝令│
│  │      │          │      │寅○○將錢交出，以此脅│
│  │      │          │      │迫之方式，致使寅○○因│
│  │      │          │      │此不能抗拒，而將店內之│
│  │      │          │      │收銀機打開，任由壬○○│
│  │      │          │      │取走現金3萬元後，騎乘 │
│  │      │          │      │機車逃逸。            │
├─┼───┼─────┼───┼───────────┤
│2 │94年9 │屏東縣新園│加油工│騎乘車牌號碼MVO-516 號│
│  │月14日│鄉仙吉村仙│子○○│重機車，前往左列加油站│
│  │5 時許│吉路308 號│      │加油離開後，復返回加油│
│  │      │「亞柏」加│      │站，取出預藏之西瓜刀，│
│  │      │油站內    │      │喝令子○○將錢交出，以│
│  │      │          │      │此脅迫之方式，致使蔡佳│
│  │      │          │      │明因此不能抗拒，而快步│
│  │      │          │      │跑開，壬○○見狀即自行│
│  │      │          │      │取走加油亭收銀機內之現│
│  │      │          │      │金2 萬元後，騎乘機車逃│
│  │      │          │      │逸。                  │
├─┼───┼─────┼───┼───────────┤
│3 │94年9 │屏東縣內埔│店員潘│騎乘車牌號碼MVO-516 之│
│  │月17日│鄉美和村學│依依  │重機車，前往左列超商後│
│  │23時30│人路291 號│      │，持西瓜刀入內，以西瓜│
│  │分許  │「萊爾富」│      │刀指向店員癸○○，以此│
│  │      │超商內    │      │脅迫方式致使癸○○因此│
│  │      │          │      │不能抗拒，而立即躲入該│
│  │      │          │      │超商之倉庫內，壬○○見│
│  │      │          │      │狀即自行取走收銀機內之│
│  │      │          │      │現金8千元後，騎乘機車 │
│  │      │          │      │逃逸。                │
├─┼───┼─────┼───┼───────────┤
│4 │94年9 │屏東縣長治│店員林│騎乘車牌號碼MVO-516 之│
│  │月19日│鄉新潭村長│曉玲  │重機車，前往左列超商後│
│  │22時許│興路296 號│      │，持西瓜刀入內，以西瓜│
│  │      │「台灣巨蛋│      │刀指向店員丁○○，喝令│
│  │      │」超商內  │      │丁○○將錢交出，以此脅│
│  │      │          │      │迫方式致使丁○○不能抗│
│  │      │          │      │拒，丁○○乃按下店內警│
│  │      │          │      │鈴，壬○○見警鈴大作，│
│  │      │          │      │旋騎乘機車逃逸而未遂。│
├─┼───┼─────┼───┼───────────┤
│5 │95年2 │屏東縣萬丹│員工張│戴安全帽、口罩、持西瓜│
│  │月24日│鄉四維村丹│嘉駿  │刀，騎乘車牌號碼JJQ-74│
│  │2 時28│榮路983 號│      │5 號之重機車，前往左列│
│  │分許  │「中華」加│      │加油站附近停放後，持刀│
│  │      │油站內    │      │至加油站內，喝令員工張│
│  │      │          │      │嘉駿將其腰上之藍色腰包│
│  │      │          │      │交出，以此方式脅迫，致│
│  │      │          │      │使庚○○因此不能抗拒，│
│  │      │          │      │而將內含有現金1200元、│
│  │      │          │      │價值400元之高速公路回 │
│  │      │          │      │數票之腰包交予壬○○，│
│  │      │          │      │壬○○旋騎乘機車逃逸。│
├─┼───┼─────┼───┼───────────┤
│6 │95年2 │屏東縣潮州│店員朱│戴安全帽、口罩、持西瓜│
│  │月24日│鎮○○路86│秋霞  │刀，騎乘車牌號碼JJQ-74│
│  │23時許│號「大可」│      │5 號之重機車，進入遊藝│
│  │      │遊藝場內  │      │場後，以該西瓜刀抵住朱│
│  │      │          │      │秋霞之脖子，以此強暴方│
│  │      │          │      │式致使甲○○因此不能抗│
│  │      │          │      │拒後，壬○○即自行打開│
│  │      │          │      │櫃檯抽屜，取走抽屜內之│
│  │      │          │      │現金3800元，得手後騎乘│
│  │      │          │      │機車逃逸。            │
├─┼───┼─────┼───┼───────────┤
│7 │95年2 │屏東縣屏東│負責人│騎乘車牌號碼JJQ-74 5  │
│  │月27日│市○○路30│戊○○│號之機車，前往左列超商│
│  │21時許│號「8 」超│及不詳│後，戴安全帽、口罩、手│
│  │      │商內      │姓名之│持西瓜刀進入，以此方式│
│  │      │          │店員  │脅迫在店內之負責人邱麗│
│  │      │          │      │靜及不詳姓名之店員致使│
│  │      │          │      │不能抗拒，戊○○二人即│
│  │      │          │      │逃離超商外，再反鎖超商│
│  │      │          │      │大門，壬○○即自行在櫃│
│  │      │          │      │檯下搜得現金350元得手 │
│  │      │          │      │後，再毀損該超商大玻璃│
│  │      │          │      │後（毀損部分未據告訴）│
│  │      │          │      │，騎乘機車逃逸。      │
└─┴───┴─────┴───┴───────────┘


司法院資訊處製作；財團法人民間司法改革基金會備份。
